【裁判字號】    99,訴,806
【裁判日期】    991124
【裁判案由】    違反槍砲彈藥刀械管制條例
【裁判全文】
臺灣基隆地方法院刑事判決               99年度訴字第806號
公  訴  人  臺灣基隆地方法院檢察署檢察官
被      告  高育瑞
義務辯護人  黃柏彰  律師
上列被告因違反槍砲彈藥刀械管制條例案件，經檢察官提起公訴
（99年度偵字第4355號），本院判決如下：
    主  文
高育瑞未經許可，寄藏其他可發射子彈具有殺傷力之改造槍枝，
累犯，處有期徒刑壹年捌月，併科罰金新臺幣伍萬元，罰金如易
服勞役，以新臺幣壹仟元折算壹日。
扣案仿貝瑞塔（BERETTA）廠M9型半自動手槍之具殺傷力改造手
槍壹枝（槍枝管制編號：0000000000號）、口徑9mm制式子彈柒
顆均沒收。
    事  實
一、前案紀錄：
    高育瑞於民國（下同）95年間曾因違反毒品危害防制條例，
    判刑後減刑為有期徒刑4月又15日，於96年11月18日縮短刑
    期執行完畢；又於98年間再因違反毒品危害防制條例，經本
    院判處有期徒刑4月，於99年3月29日易科罰金執行完畢。
二、犯罪事實：
    高育瑞明知非經主管機關許可，不得持有、寄藏具有殺傷力
    之槍枝及子彈，於99年8月30日早上8時許，在台北市○○街
    第二果菜市場地下室冰櫃，收受「許先生」姓名年籍不詳男
    子放入藍色軟質布袋內藏仿貝瑞塔（BERETTA）廠M9型半自
    動手槍之具殺傷力改造手槍1支（槍枝管制編號：000000000
    0號）、口徑9mm制式子彈11顆（已試射4顆）、非制式金屬
    彈殼13顆，竟基於為其寄藏槍、彈之犯意收受，將之藏放在
    其所駕駛之8929-VN號自小客車駕駛座下。
三、查獲經過：
    高育瑞於99年9月10日駕駛上開自小客車行經基隆市○○區
    ○○路19號前，因闖紅燈違規，為警攔查盤檢，經高育瑞同
    意搜索後，由員警於車上扣得上開改造槍彈，而查悉上情。
四、起訴經過：
    案經基隆市警察局第一分局報請臺灣基隆地方法院檢察署檢
    察官偵查起訴。
    理  由
壹、程序部分：
一、卷附內政部警政署刑事警察局槍彈鑑定書之證據能力：
    按刑事訴訟之鑑定，為證據調查方法之一種，係指由具有特
    別知識經驗之人或機關，就特別需要特殊知識經驗之事項，
    予以鑑識、測驗、研判及斷定，供為法院或檢察官認定事實
    之參考。刑事訴訟法第198條規定：「鑑定人由審判長、受
    命法官或檢察官就下列之人選任一人或數人充之：一就鑑定
    事項有特別知識經驗者。二經政府機關委任有鑑定職務者。
    」第208條第1項前段規定：「法院或檢察官得囑託醫院、學
    校或其他相當之機關、團體為鑑定」即本此旨。是上級檢察
    機關首長基於辦案實務需要，函示指定某類特殊案件之待鑑
    事項，囑託某一或某些特別具有該項專門知識經驗之機關，
    予以鑑定，並非法所不許。從而，警察機關逕依該函示辦理
    ，按諸檢察一體及檢察官指揮調、偵查之原則，難認於法不
    合（最高法院96年度台上字第4177號判決意旨參照）。查內
    政部警政署刑事警察局係經台灣高等法院檢察署檢察長概括
    選任有關鑑定槍砲、彈藥之鑑定機關，已為台灣高等法院檢
    察署92年9月9日檢文允字第0921001203號函所明示，且行之
    多年，本案承辦之基隆市警察局第一分局依前開函文所為概
    括選任鑑定機關之意旨，於偵查之前階段，將查扣之槍彈等
    證物送請內政部警政署刑事警察局進行鑑定，該局因此所出
    具99年10月4日刑鑑字第0990127680號槍彈鑑定書為實施鑑
    定之人員依專業知識經驗陳述其判斷意見，且本件被告及其
    辯護人對此並不爭執證據能力，自有證據能力。另本案扣案
    之槍、彈等物，係經被告同意搜索扣押而得之物，此有自願
    搜索同意書、基隆市警察局第一分局搜索扣押筆錄等（偵卷
    第13到15頁）可憑，是該等扣案物乃依法搜索扣押所得之物
    ，具有證據能力。
二、本件認定事實所引用之卷內其餘文書證據，被告、辯護人及
    檢察官於本院審判期日就其證據能力均未表示爭執，而迄至
    言詞辯論終結前亦未再聲明異議，經核亦無顯有不可信之情
    況與不得作為證據之情形，本院審酌上開證據資料製作時之
    情況，尚無違法不當之瑕疵，且與本案待證事實間具有相當
    關聯性，認為以之作為證據應屬適當，依刑事訴訟法第159
    條之5規定，均認有證據能力。
貳、實體部分：
一、論罪：
（一）認定犯罪事實所憑之證據及認定之理由：
    1.被告高育瑞於警詢及偵查之供述：
      證明其有收受他人所交付扣案之槍彈，並寄藏在其所駕駛
      之8929-VN號自小客車駕駛座下。
    2.扣案仿貝瑞塔（BERETTA）廠M9型半自動手槍之具殺傷力
      改造手槍1支（槍枝管制編號：0000000000號）、口徑9m
      m制式子彈11顆（已試射4顆）、非制式金屬彈殼13顆被告
      檢視後確認為其所寄藏之槍彈。
    3.槍彈鑑定書（含扣案物品照片及槍枝初步檢視報告表）：
      內政部警政署刑事警察局以檢視法、性能檢驗法、試射法
      等鑑驗結果認：「1.送鑑手槍1枝（槍枝管制編號：00000
      00000號），認係改造手槍，由仿BERETTA廠M9型半自動手
      槍之槍枝，車通金屬槍管內阻鐵而成，擊發功能正常，可
      供擊發適用子彈使用，認具殺傷力（如照片1至4）；2.送
      鑑子彈11顆，認係口徑9mm制式子彈，採樣四顆試射，可
      擊發，認均具殺傷力等情（如照片5至6）」（另13顆彈殼
      為非制式金屬彈殼），足認扣案槍彈（除空彈殼外）均有
      殺傷力。
    4.依經驗法則：
      改造具殺傷力之槍彈未經許可，不得私自持有、寄藏，為
      眾所周知，並屢見報章，被告亦坦承知道不得隨便持有管
      制之槍彈。所謂年籍不詳男子所交付放置扣案槍彈之藍色
      軟質布袋，尤其外在形狀（軟質），放置槍彈後之槍彈體
      積、形狀、重量，加以提放時應可感受到袋內有類似槍彈
      之物，況被告查獲之初即自承「許先生」告知是「BB手槍
      」，顯見被告已知所收受之物為槍彈。又若單純係「BB手
      槍」，「許先生」豈有煞費功夫將內藏槍彈之袋子帶至果
      菜市場交付被告保管之理，而被告係將槍彈放置於駕駛座
      下被查獲，衡情，若非被告已知袋內有不能曝光之物品，
      否則焉有將之放置於駕駛座增加駕駛之不便。況被告於94
      年間即曾因收受贓物經判處有期徒刑四月，且曾因違反毒
      品危害防制條例入監服刑，此有臺灣高等法院被告前案紀
      錄表乙份在卷可按，其應較之一般人於收受可疑物品時會
      更加小心，其竟毫不遲疑及加以收受並寄藏，更見被告應
      已知悉袋內為具殺傷力被管制之槍彈，因而放置於較為隱
      蔽及取用便捷之駕駛座下。
    5.依論理法則：
      扣案之槍彈具殺傷力，而被告既知悉袋內為管制之槍彈，
      然自99年8月30日收受至9月10日被查獲，均不顧不方便而
      將槍彈置放於駕駛座，顯見其係有意為「許先生」寄藏扣
      案具殺傷力之槍彈。
    6.被告自白：
      被告就本院犯罪經過於本院審理時已自白，其自白又與事
      實相符。本案事證已臻明確，被告前揭犯行洵堪認定。
二、科刑：
（一）罪刑之認定：
    1.罪名：
      按寄藏與持有，均係將物置於自己實力支配之下，但「寄
      藏」之受人委託代為保管，其保管之本身所為之「持有」
     ，既係「寄藏」之當然結果，法律上自宜僅就「寄藏」行
      為為包括之評價，不應另就「持有」予以論罪（最高法院
      74年台上字第3400號判例參照）。核被告所為，係犯槍砲
      彈藥刀械管制條例第8條第4項未經許可寄藏可發射子彈具
      有殺傷力之改造槍枝罪、同法第12條第4項未經許可寄藏
      子彈罪。被告以一行為同時觸犯上開二罪，為想像競合犯
      ，應依刑法第55條之規定，從一重論以槍砲彈藥刀械管制
      條例第8條第4項未經許可寄藏可發射子彈具有殺傷力之改
      造手槍罪處斷。
    2.累犯：
      被告有如犯罪事實欄所載之前案紀錄，此有臺灣高等法院
      被告前案紀錄表乙份在卷可按，被告於受有期徒刑之執行
      完畢後，5年以內故意再犯有期徒刑以上之罪，為累犯，
      應依刑法第47條第1項規定加重其刑
    3.減刑：
      按槍砲彈藥刀械管制條例第8條第4項之法定刑為「3年以
      上10年以下有期徒刑，得併科700萬元以下罰金」，於此
      情形，自非不可依客觀之犯行與主觀之惡性二者加以考量
      其情狀，是否有可憫恕之處，適用刑法第59條之規定酌量
      減輕其刑，期使個案裁判之量刑，能斟酌至當，符合罪刑
      相當原則及比例、平等原則（最高法院96年度台上字第
      6103號、97年度台上字第4319號判決可資參照）。查同為
      寄藏具殺傷力之改造槍彈其原因動機不一，犯罪情節未必
      盡同，被告並非素有暴力傾向之人，僅係單純為朋友寄藏
      槍彈，危害程度有限，惡性尚非重大，衡情所犯之罪為最
      輕本刑3年以上有期徒刑之罪，情輕法重，客觀上尚足以
      引起一般的同情，本院如逕以加重後宣告最低度之刑罰，
      猶嫌過重，應依刑法第59條規定，減輕其刑，並依法先加
      重後減輕其刑。
（二）科刑之裁量：
    1.犯罪之動機、目的：
      被告僅係單純幫朋友的忙，並無任何證據顯示被告有持之
      使用施暴之企圖。
    2.犯罪行為人之生活狀況：
      被告目前從事蔬果買賣，獨力扶養父母及一個12歲小孩，
      生活勉強可以維持。
    3.犯罪行為人之品行及智識程度：
      被告為高中畢業，應能辨別是非善惡。被告自87年起即屢
      屢違反毒品危害防制條例，94年間亦曾因收受贓物判刑確
      定。觀其前科記錄，均非暴力犯罪，唯藉此次之教訓讓其
      能入監反省，並藉以戒除毒癮，對其應有所幫助。
    4.犯罪行為人違反義務之程度及犯罪所生之危險或損害：
      近來以非法改造之槍枝為犯罪工具情形日益增多，槍擊事
      件暴力犯罪時常發生，甚至遇有盤查取締，動輒持槍抗拒
      或襲擊值勤警察，公然向公權力挑戰，危害社會秩序及國
      家安全至鉅。被告未經許可寄藏槍、彈，且其寄藏之改造
      手槍配合制式子彈，殺傷力強大，對社會治安是有潛在的
      危險。然依被告之前科紀錄以觀，被告並非黑道或不良份
      子，其也有正當工作，寄藏槍彈乃受朋友之託，查無持以
      暴力威赫他人之意圖，單純寄藏槍彈，對於社會治安之衝
      擊相對較小。
    5.犯罪後之態度：
      被告犯罪後坦承犯行，頗有悔悟之意，可為從輕量刑之考
      量。
    6.科刑範圍之裁量：
      依查獲槍械送鑑定之數據顯示，土(改)造槍枝占全部送鑑
      定槍械之77％，足見其氾濫，且現今擁槍自重之歹徒或黑
      道份子亦多選擇土(改)造槍枝，嚴重危害治安，因而94年
      修正時加重持有土(改)造槍枝之處罰。但衡之修正後之刑
      度，單純持有或寄藏具殺傷力但非制式之手槍，最低刑度
      都達3年，雖評酌該法條尚無違憲之虞，但在犯罪情狀輕
      微下，仍有法重情輕之感。被告寄藏改造槍彈，對於社會
      雖有潛在之危害，唯其並未持之犯罪或作惡，再斟酌上述
      各情狀，先加後減其刑後，量處有期徒刑一年八月，併科
      罰金新臺幣5萬元，罰金部分並諭知易服勞役之折算標準
      ，認已足資儆懲，並可促其更加警惕，改過遷善。
（三）沒收：
      扣案仿貝瑞塔（BERETTA）廠M9型半自動手槍具殺傷力改
      造手槍1支（槍枝管制編號：0000000000號）、口徑9mm制
      式子彈11顆中未試射之7顆（已試射4顆），屬違禁物，依
      刑法第38條第1項第1款規定，宣告沒收。另試射口徑9mm
      制式子彈4顆（剩彈殼），原雖可擊發具殺傷力而屬違禁
      物，然業於鑑定時所擊發，均已喪失子彈之作用，已失卻
      違禁物之性質，故不予宣告沒收。至於扣案非制式金屬彈
      殼13顆，鑑定報告認為未具殺傷力，而非屬違禁物，爰亦
      不宣告沒收。
參、適用之法律：
    刑事訴訟法第299條第1項前段，槍砲彈藥刀械管制條例第8
    條第4項、第12條第4項，刑法第11條前段、第55條、第47條
    第1項、第59條、第42條第3項前段、第38條第1項第1款，判
    決如主文。
本案經檢察官周懷廉到庭執行職務。
中    華    民    國    99    年    11    月    24    日
            刑事第一庭審判長法    官  蔡崇義
                            法    官  陳志祥
                            法    官  王福康
以上正本證明與原本無異。
如不服本判決應於收受送達後10日內向本院提出上訴書狀，並應
敘述具體理由；其未敘述上訴理由者，應於上訴期間屆滿後20日
內向本院補提理由書（均須按他造當事人之人數附繕本）「切勿
逕送上級法院」。
中    華    民    國    99    年    11    月    24    日
                            書 記 官  盧鏡合
槍砲彈藥刀械管制條例第8條
未經許可，製造、販賣或運輸鋼筆槍、瓦斯槍、麻醉槍、獵槍、
空氣槍或第 4 條第 1 項第 1 款所定其他可發射金屬或子彈具
有殺傷力之各式槍砲者，處無期徒刑或 5 年以上有期徒刑，併
科新臺幣 1 千萬元以下罰金。
未經許可，轉讓、出租或出借前項所列槍枝者，處 5 年以上有
期徒刑，併科新臺幣 1 千萬元以下罰金。
意圖供自己或他人犯罪之用，而犯前二項之罪者，處無期徒刑或
 7 年以上有期徒刑，併科新臺幣 1 千萬元以下罰金。
未經許可，持有、寄藏或意圖販賣而陳列第 1 項所列槍枝者，
處 3 年以上10 年以下有期徒刑，併科新臺幣 700 萬元以下罰
金。
第 1 項至第 3 項之未遂犯罰之。
槍砲彈藥刀械管制條例第12條
未經許可，製造、販賣或運輸子彈者，處 1 年以上 7 年以下有
期徒刑，併科新台幣 500 萬元以下罰金。
未經許可，轉讓、出租或出借子彈者，處 6 月以上 5 年以下有
期徒刑，併科新台幣 300 萬元以下罰金。
意圖供自己或他人犯罪之用，而犯前二項之罪者，處 3 年以上
10 年以下有期徒刑，併科新台幣 700 萬元以下罰金。
未經許可，持有、寄藏或意圖販賣而陳列子彈者，處 5 年以下
有期徒刑，併科新台幣 300 萬元以下罰金。
第 1 項至第 3 項之未遂犯罰之。

司法院資訊處製作；財團法人民間司法改革基金會備份。
